【裁判字號】    92,自,285
【裁判日期】    920512
【裁判案由】    詐欺
【裁判全文】
臺灣臺北地方法院刑事裁定                          九十二年度自字第二八五號
    自  訴  人  甲○○
    被      告  乙○○
右列被告因詐欺案件，經自訴人提起自訴，本院裁定如左：
    主  文
自訴駁回。
    理  由
一、本件自訴意旨詳如附件之自訴狀影本所載。
二、按法院於自訴案件第一次審判期日前訊問及調查結果，如認為案件有刑事訴訟法
    第二百五十二條至第二百五十四條之情形者，得以裁定駁回自訴，同法第三百二
    十六條第三項訂有明文。次按刑法第三百三十九條第一項詐欺罪之成立，須行為
    人於主觀上有為自己或第三人不法所有之意圖，客觀上有施用詐術，使對方陷於
    錯誤致為財產上之處分行為始足當之，若行為人於訂約之初非有欺罔行為，縱令
    事後涉及違反契約之情形，亦僅生民事債不履行之責任，要與詐欺罪刑無關，此
    觀諸該條之規定甚明；至於債務人於債之關係成立後，如有未依債之本旨履行民
    事債務之情形，在一般社會經驗上可能之原因甚多，縱令是出於惡意不為履行，
    苟無足以證明其在債之關係發生時，自始即具有不法所有之意圖之積極證據，亦
    僅能令負民事之遲延給付責任，尚不得據此債信違反之客觀事態，而推定債務人
    原有詐欺取財之犯意。
三、經查：本件自訴人甲○○自訴被告乙○○於民國九十一年十一月十日向其借款新
    台幣（下同）二十萬元，嗣於同年十二月二十七日向被告索討時，因被告告知經
    濟上有困難，乃同意其自九十二年元月十日起，分十三期，每月一次分期攤還，
    詎被告隨即避不見面，追索無著，因認被告涉有詐欺罪嫌云云，惟自訴人於本院
    調查時陳稱：「他（指被告）是我先生同事的朋友，跟我不是很熟，他向我先生
    借的，我先生叫我借給他。我先生是立委服務處主任，被告說他想創業資金不夠
    ，我先生想他是年輕人想幫他，就叫我借他。（問：在何處借？）我先生和他接
    觸的，在哪裡我也不是很清楚。（問：與被告是否認識，關係如何？）他曾到我
    家吃過一次飯。（問：有無任何交情？）沒有。（問：後來有跟他和解？）後來
    九十一年十二月二十七日我向他要這筆錢，他說有困難，我說沒有關係，就叫他
    每個月繳還，他也說沒有問題。（問：當初為何要借他？）就是因為我先生的關
    係。（問：你與被告都沒有一點關係，也不知道這個人怎樣？）不知道，只因為
    他跟我先生的同事是朋友，我是單純相信我先生而已。（問：錢是在何處交給他
    ？）直接叫我先生拿給他。」各等語，依自訴人上開陳詞，顯然係出於信任其丈
    夫始出借該筆款項，並未曾與被告接觸，自難認被告有何施用詐術，使其陷於錯
    誤之情事，況和解係當事人約定，互相讓步，以終止爭執之契約，且和解有使當
    事人所拋棄之權利消滅及使當事人取得和解契約所訂明權利之效力，民法第七百
    三十六條、第七百三十七條定有明文，另和解原則上不得以錯誤為理由撤銷之，
    除非證明被告於和解之始蓄意詐偽，尚難僅因被告未依和解內容按期履約，遽認
    被告自始有施用詐術使人陷於錯誤之情事，至被告未依和解內容之約定按期履約
    乃有無違反契約之約定，屬民事違約之問題，被告於訂約之初固承諾按期履行，
    雖到期後未依約履行，致令自訴人屢催無著，誠屬有違信用，但民事債務人應依
    誠實信用原則履行債務，根據一般交易常態，乃係當事人間不待積極承諾當然具
    有可信賴性之事實（參照民法第二百十九條規定），除非債務人間另以不法手段
    誤導債權人對於債信風險之判斷，尚不能因債務人表示必將依約履行而謂債權人
    陷於錯誤，本件自訴人除表明被告怠於依約履行之事實外，並未提陳任何有關被
    告如何自始意圖不法而以詐術陷其於錯誤之佐證以憑調查，所為被告自始蓄意詐
    財之片面指訴，即難採為不利被告之認定基礎，顯見本件純屬民事私權當事人間
    之債權債務糾葛與債務不履行損害賠償之問題甚明，被告之犯罪嫌疑不足，爰依
    首揭說明，裁定駁回本件自訴。
據上論斷，應依刑事訴訟法第三百二十六條第三項、第二百五十二條第十款，裁定如
主文。
中      華      民      國      九十二    年    五    月      十二      日
                                        臺灣臺北地方法院刑事第六庭
                                            法    官    吳  孟  良
右正本證明與原本無異。
如不服本裁定應於送達後五日內向本院提出抗告狀。
                                            書 記 官    田  華  仁
中      華      民      國      九十二    年    五    月      十二      日


司法院資訊處製作；財團法人民間司法改革基金會備份。
